臺灣桃園地方法院民事判決
111年度重訴字第142號
原      告  呂瑮綾  
            蕭湘宜  
            蕭畯明  

            蕭筵霖  

共      同
訴訟代理人  孔令則律師
共      同
複  代理人  宋嬅玲律師
被      告  陳其昌  


上列當事人間請求遷讓房屋等事件，本院於民國111年9月13日言
詞辯論終結，判決如下：
    主  文
一、被告應將坐落於桃園市○○區○○段000地號土地上，門牌號碼
    桃園市○○區○○路○段000巷000○0號房屋騰空遷讓返還予原告
    。
二、被告應將堆積置放於桃園市○○區○○段000地號土地上如附圖
    即桃園市桃園地政事務所民國一百一十一年七月十五日土地
    複丈成果圖編號A所示範圍（面積六百九十二點九七平方公
    尺）之物品全部清空並將土地返還予原告。
三、被告應給付各原告新臺幣（下同）壹拾貳萬元，及自民國一
    百一十年十一月三日起，至清償日止，按週年利率百分之五
    計算之利息。
四、被告應自民國一百一十年九月一日起，至遷讓返還主文第一
    項、第二項所示之房屋、土地之日止，按月於每月最後一日
    給付各原告壹萬貳仟元，及自每期應付款日之翌日起至清償
    日止，按週年利率5%計算之利息。
五、訴訟費用由被告負擔。
六、本判決第一項於原告以肆萬參仟捌佰元為被告供擔保後，得
    假執行；但被告如以壹拾參萬壹仟陸佰元為原告預供擔保後
    ，得免為假執行。
七、本判決第二項於原告以參佰零貳萬伍仟玖佰元為被告供擔保後，得假執行；但被告如以玖佰零柒萬柒仟玖佰柒元為原告預供擔保後，得免為假執行。　　　　　　　　　　　
八、本判決第三項於原告各以肆萬元為被告供擔保後，得假執行
    ；但被告如各以壹拾貳萬元為各原告預供擔保後，得免為假
    執行。
九、本判決第四項所命各期給付到期部分，於原告各以肆仟元為
    被告供擔保後，得假執行；但被告如各以壹萬貳仟元為各原
    告預供擔保後，得免為假執行。　　　　　　
    事實及理由
壹、程序部分：
一、按不變更訴訟標的，而補充或更正事實上或法律上之陳述者
    ，非為訴之變更或追加，民事訴訟法第256條定有明文。查
    原告起訴時原聲明第二項為「被告應將堆積置放於桃園市○○
    區○○段000地號土地上之物品全部清空並將土地返還予原告
    」，嗣於民國111年9月6日以民事變更聲明暨準備書㈡狀變更
    聲明第二項為「被告應將堆積置放於桃園市○○區○○段000地
    號土地上如附圖即桃園市桃園地政事務所民國111年7月15日
    土地複丈成果圖編號A所示範圍（面積692.97平方公尺）之
    物品全部清空並將土地返還予原告」（見本院卷第79頁），
    經核原告上開所為係依測量後特定被告應返還之位置及範圍
    ，係屬補充、更正事實上陳述，非屬訴之變更或追加，先予
    敘明。
二、被告經合法通知，未於言詞辯論期日到場，核無民事訴訟法
    第386 條所列各款情形，爰依原告之聲請，由其一造辯論而
    為判決。　　
貳、實體部分：
一、原告主張：
　㈠原告呂瑮綾之配偶、原告蕭湘宜、蕭畯明及蕭筵霖之父親即
    被繼承人蕭居清於109年7月26日過世，登記於蕭居清名下坐
    落於桃園市○○區○○段000地號之土地（下稱系爭土地）及坐
    落於系爭土地上未辦理保存登記由蕭居清享有事實上處分權
    之門牌號碼為桃園市○○區○○路○段000巷000○0號房屋（下稱
    系爭房屋），均由原告4人繼承（已辦分割登記，每人應有
    部分1/4）；而蕭居清生前將系爭土地、房屋（下合稱系爭
    房地）出租予被告之父親陳欽榮，迨陳欽榮過世後，再由被
    告繼續承租系爭房地，並按月支付新臺幣（下同）48,000元
    之租金。
　㈡然因被告無故拖延繳納系爭房地之租金，兩造遂協議系爭房
    地之租賃契約至110年6月30日終止，被告亦同意於110年6月
    30日前，清理系爭房地並償還未繳納之租金，然被告卻遲未
    騰空遷讓系爭房地，且自109年11月起至110年6月止積欠之
    每位原告各96,000元租金，亦均未償還，而被告既未限期返
    還系爭房地，則被告自110年7月1日起即屬無權占有系爭房
    地，並獲有相當於租金之不當得利，故屆期之110年7月、同
    年8月部分（共2個月），被告應給付每位原告24,000元之相
    當於租金之不當得利，自110年9月1日起至遷讓返還系爭房
    地之日止，按月於每月最後一日給付各原告12,000元之相當
    於租金之不當得利等語。為此，原告依民法第767條第1項前
    段、中段、第439條、第179條及被告簽立之憑據提起本件訴
    訟。
　㈢並聲明：①被告應將坐落於系爭土地上，系爭房屋騰空遷讓返
    還予原告；②被告應將堆積置放於系爭土地上如附圖即桃園
    市桃園地政事務所111年7月15日土地複丈成果圖編號A（面
    積692.97平方公尺）之物品全部清空並將土地返還予原告；
    ③被告應給付原告各120,000元，及自起訴狀繕本送達翌日起
    至清償日止，按年息5%計算之利息；④被告應於每月最後一
    日給付原告各自110年9月1日起至遷讓、清空返還聲明第1項
    、第2項所示之房屋、土地之日止，按月以12,000元計算之
    金額，及自各該應給付日之翌日起至清償日止，按年息5%計
    算之利息；⑤願供擔保請准宣告假執行。
二、被告未於言詞辯論期日到場，亦未提出書狀作任何聲明或陳
    述。
三、得心證之理由
　㈠原告主張系爭房地為原告共有，被告自109年11月起，所承租
    之系爭房地，即未按月給付每月48,000元之租金，經原告催
    告被告限期給付，仍未獲置理，兩造嗣於110年6月11日簽立
    協議，約定被告應於110年6月30日前騰空遷讓系爭房地，並
    償還自109年11月至110年6月所積欠之租金，然被告迄110年
    6月30日前仍未騰空遷讓系爭房地，且於系爭土地占用之面
    積達如附圖所示692.97平方公尺等節，業據原告提出土地登
    記第一類謄本、協議憑據、現場照片相佐（見桃簡卷第8頁
    至第10頁、本院卷第19頁至第27頁、第43頁、第85頁至第89
    頁），並有本院勘驗筆錄、桃園市桃園地政事務所土地複丈
    成果圖可稽（見本院卷第59頁至第67頁），而被告已於相當
    時期受合法通知，未於言詞辯論期日到場，亦未提出書狀作
    何爭執，依民事訴訟法第280條第3項前段準用同條第1項前
    段之規定，視同自認，則原告之主張，自堪信為真正。
　㈡按所有人對於無權占有或侵奪其所有物者，得請求返還之。
    對於妨害其所有權者，得請求除去之，民法第767條第1項前
    段、中段定有明文。被告自109年11月起即未按期給付租金
    ，迄至110年6月30日止，而兩造既於110年6月11日協議被告
    應於110年6月30日前騰空遷讓系爭房地，被告卻未依約履行
    該協議，仍持續占有系爭房地，且占用系爭土地之面積達69
    2.97平方公尺，被告又未能主張及舉證其占有系爭房地有何
    正當權源，自屬無權占有，則原告依民法第767條第1項前段
    、中段，請求被告騰空遷讓並返還系爭房地予原告，即屬有
    據。
　㈢按承租人應依約定日期，支付租金，民法第439條前段定有明
    文。查：被告既向原告承租系爭房地，且自109年11月起迄1
    10年6月止，所積欠之租金均未繳納，有上開協議憑證為據
    ，原告自得向被告請求給付上開系爭房地租賃關係存續期間
    之租金，故被告尚積欠之租金總計為384,000元【計算式：4
    8,0008=384,000】，而原告請求依所有權之比例（即每位
    原告均1/4）分配予各個原告96,000元（計算式：384,0004
    =96,000），即屬有據，應予准許。
　㈣又按給付有確定期限者，債務人自期限屆滿時起，負遲延責
    任；給付無確定期限者，債務人於債權人得請求給付時，經
    其催告而未為給付，自受催告時起，負遲延責任；其經債權
    人起訴而送達訴狀，或依督促程序送達支付命令，或為其他
    相類之行為者，與催告有同一之效力；民法第229條第1項、
    第2項定有明文。又遲延之債務，以支付金錢為標的者，債
    權人得請求依法定利率計算之遲延利息。但約定利率較高者
    ，仍從其約定利率；應付利息之債務，其利率未經約定，亦
    無法律可據者，週年利率為百分之5，民法第233條第1項、
    第203條亦有明文。查：原告對被告之給付租金債權，核屬
    無確定期限之給付，既經原告起訴而送達民事起訴書狀繕本
    ，被告迄未給付，依法應負遲延責任。是原告請求自民事起
    訴狀繕本送達被告之翌日即110年11月3日（見桃簡卷第25頁
    ）起至清償日止，按週年利率百分之5計算之法定遲延利息
    ，於法有據，應予准許。
　㈤按無法律上之原因而受利益，致他人受損害者，應返還其利
    益，民法第179 條前段定有明文。而無權占有他人之土地，
    可能獲得相當租金之利益，為社會通常之觀念，無權占有他
    人之建物，亦同。查：兩造既協議被告應於110年6月30日前
    騰空遷讓系爭房地，則被告自110年7月1日持續占有系爭房
    地，即屬無權占有系爭房地，且獲有相當於租金之不當得利
    ，致原告受有無法使用收益系爭房地之損害，依上開說明，
    被告即應償還相當於租金之不當得利，參以，系爭房地每月
    租金為48,000元，本院認為以此數額為被告使用系爭房地所
    受之利益，並為原告所受無法使用收益系爭房地之損害，核
    屬適當，而上開相當於租金之不當得利金額又屬可分之債，
    是原告主張以每月相當於租金之不當得利48,000元，按每位
    原告所有權之比例（即1/4）分配予各原告12,000元，當屬
    有據，而原告起訴請求前即110年7月、同年8月之相當於租
    金之不當得利業已屆期，故原告請求被告應於給付各原告業
    已屆期之不當得利共計24,000元（計算式：12,0002=24,00
    0），及自110年9月1日起至遷讓返還系爭房地之日止，按月
    於每月最後1日給付12,000元之相當於租金之不當得利，皆
    屬有據，應予准許。又原告對被告業已屆期之相當於租金不
    當得利請求權，屬無確定期限之給付，經原告起訴而送達民
    事起訴書狀繕本，被告迄未給付，依法應負遲延責任。是原
    告請求自民事起訴狀繕本送達被告之翌日即110年11月3日起
    至清償日止，按週年利率百分之5計算之法定遲延利息，於
    法有據，應予准許；至於原告對被告自110年9月1日起至騰
    空遷讓系爭房地之日止，按月於每月最後1日給付各原告12,
    000元之不當得利債權，則屬給付有確定期限之金錢債權，
    揆諸前揭規定，原告得請求被告自每月應付款日之翌日起至
    清償日止，按週年利率5%計算之遲延利息。
四、綜上所述，原告依民法第767條第1項前段、中段、第439條
    、第179條等規定及被告簽立之憑據，請求被告騰空遷讓返
    還系爭房地，及給付各原告所積欠之租金96,000元加計已屆
    期共2期（即110年7月、同年8月）之相當於租金之不當得利
    24,000元，共計120,000，並自110年11月3日起，至清償日
    止，按週年利率5%計算之利息；暨自110年9月1日起至騰空
    遷讓返還系爭房地之日止，按月於每月最後一日以12,000元
    計算相當於租金之不當得利，及自每期應付款日之翌日起至
    清償日止，按週年利率為5%計算之利息，均有理由，應予准
    許。
五、原告陳明願供擔保請准宣告假執行，經核無不符，爰酌定相
    當之擔保金額准許之；並就被告部分依職權酌定相當擔保金
    額並宣告得供擔保免為假執行。
六、本件事證已臻明確，其餘攻擊防禦方法及所舉證據，經本院
    審酌結果，核與本件判決結論均無影響，爰不一一論述，附
    此敘明。
七、訴訟費用負擔之依據：民事訴訟法第78條。　　　　
中　　華　　民　　國　　111 　年　　10 　　月　　4  　日
                  民事第三庭    法　官　潘曉萱
　　　　　　　　　
正本係照原本作成。
如對本判決上訴，須於判決送達後二十日內向本院提出上訴狀。
如委任律師提起上訴者，應一併繳納上訴審裁判費。
中　　華　　民　　國　　111 　年　　10　　月　　5 　　日
                                書記官  李韋樺

附圖：桃園市桃園地政事務所土地複丈成果圖